【裁判字號】    99,易,2387
【裁判日期】    990824
【裁判案由】    重利
【裁判全文】
臺灣臺中地方法院刑事判決              99年度易字第2387號
聲  請  人  臺灣臺中地方法院檢察署檢察官
被      告  甲○○
上列被告因重利案件，經檢察官聲請簡易判決處刑（99年度偵字
第2565號），本院認不宜以簡易判決處刑，改依通常程序審理，
判決如下：
    主    文
甲○○犯重利罪，處有期徒刑肆月，如易科罰金，以新臺幣壹仟
元折算壹日。又犯重利罪，處有期徒刑貳月，如易科罰金，以新
臺幣壹仟元折算壹日。應執行有期徒刑伍月，如易科罰金，以新
臺幣壹仟元折算壹日。緩刑貳年。
    犯 罪 事 實
一、甲○○經由某友人介紹得知乙○○急需現金週轉，竟基於乘
    他人急迫貸以金錢，而取得與原本顯不相當重利之各別犯意
    ，於98年10月15日某時，在乙○○位於臺中市○區○○路一
    段631 號13樓之2 住處內，趁乙○○需款孔急之際，貸予新
    臺幣（下同）15萬元給乙○○，並約定以每7 天為1 期，每
    期利息為5 萬元，除由乙○○當場簽發本票予甲○○擔保外
    ，甲○○並當場預扣5 萬元之利息，實際上僅交付10萬元予
    乙○○，其後由甲○○向乙○○收取4 期各5 萬元之利息，
    加計已預扣之利息，共計已支付利息25萬元，而取得週年利
    率約為2571.4% （計算方式為：5 萬×（30÷7 ）×12÷﹝
    15萬－5 萬﹞=25.714 ，聲請書誤載為1738% ）之與原本顯
    不相當之重利。另於同年11月17日某時，乙○○因急需款項
    償還債務，乃撥打甲○○持用之0000000000號行動電話向甲
    ○○借貸26萬元，甲○○為取得與原本顯不相當重利，復在
    上址乙○○住處，以每7 天為1 期，每期利息為7 萬，貸予
    乙○○26萬元款項，除由乙○○交付面額30萬元之支票以供
    擔保外，甲○○並當場預扣第1 期利息7 萬元，實際僅交付
    19萬元予乙○○，而取得週年利率約為1894.7% （計算方式
    為：7 萬×（30÷7 ）×12÷﹝26萬－7 萬﹞=18.947 ，起
    訴書誤載為1403% ）之與原本顯不相當之重利。嗣因乙○○
    無力支付重利，乃98年11月26日乃報警處理，始為警查獲上
    情。
二、案經臺中市警察局第二分局報請臺灣臺中地方法院檢察署檢
    察官聲請簡易判決處刑。
    理    由
一、按被告以外之人於審判外之言詞或書面陳述，除法律有規定
    者外，不得作為證據，刑事訴訟法第159 條固定有明文，惟
    被告以外之人於審判外之陳述，雖不符同法第159 條之1 至
    第159 條之4 等4 條之規定，而經當事人於審判程式同意作
    為證據，法院審酌該言詞陳述或書面陳述作成時之情況，認
    為適當者，亦得為證據。又當事人、代理人或辯護人於法院
    調查證據時，知有刑事訴訟法第159 條第1 項不得為證據之
    情形，而未於言詞辯論終結前聲明異議者，視為有前項之同
    意，此亦據同法第159 條之5 規定明確。查本案所引用之證
    據資料（詳後引證據），其中傳聞證據部分，縱無刑事訴訟
    法第159 條之1 至第159 條之4 或其他規定之傳聞證據例外
    情形，亦因檢察官及被告未於本院言詞辯論終結前聲明異議
    ，依刑事訴訟法第159 條之5 第1 項、第2 項之規定，本院
    審酌該等證據作成之情況，並無不當，認以上揭言詞與書面
    陳述作為證據，應屬適當，應得為證據。
二、上開犯罪事實，業據被告甲○○於偵查中及本院審理時坦承
    不諱（見偵查卷第7 、8 頁、本院卷第7 、10頁），核與證
    人即被害人乙○○於警詢及本院中證述之情節大致相符〈見
    警卷第頁、99年度中簡字第877 號卷第（簡字卷）18至19頁
    頁〉，並有被告持用之行動電話與被害人乙○○通聯紀錄之
    照片在卷可憑（見警卷第15頁），足見被告之自白與事實相
    符，應堪採信。雖被害人乙○○於本院中指稱98年10月15日
    借貸15萬元，原約定每期利息65,000元，被告並預扣第1 期
    利息65,000元，第2 期才降為5 萬元等語，惟此部分查相關
    證據證明屬實，復為被告所否認，無依罪疑為有利被告之認
    定，被害人乙○○此部分指述，即難採信，附此敘明。綜上
    所述，本件事證明確，被告犯行堪以認定。
三、核被告甲○○所為，均係犯刑法第344 條之乘他人急迫，貸
    以金錢，而取得與原本顯不相當之重利罪。按重利罪之構成
    要件係乘他人急迫、輕率或無經驗貸以金錢，而取得與原本
    顯不相當之重利，故貸以金錢及收取利息之行為，均屬重利
    罪之構成要件行為，行為人一次貸以金錢後多次收取利息行
    為，應屬基於一重利犯意下之接續行為，且與貸以金錢之行
    為綜合視為法律上一行為，收取利息之行為係重利行為之繼
    續。故本件被告就98年10月15日之重利行為，有多次收取利
    息之行為，應屬基於一重利犯意下之接續行為，而包括一罪
    。又被告於98年10月15日及98年11月17日，以高額利息借貸
    款項予被害人乙○○，借貸期間相隔1 個月，且第2 次借貸
    係因被害人乙○○主動向被告借貸款項，被告僅立於被動地
    位而依約於上開時、地出借款項等情，業據被告自承在卷（
    見簡字卷第16、17頁），且被告上開2 次行為均可明確區分
    ，並非密接至無法切割，依據客觀情狀，亦無從認為該2次
    重利為一行為之接續進行，應各自獨立評價而成立數罪。是
    被告所犯上開2 次重利罪，犯意各別，應予分論併罰；公訴
    人認為係接續犯，尚有誤會。又聲請簡易判決處刑書固記載
    「被告自98年6 月間起，乘乙○○急需用錢之際，在乙○○
    位於臺中市○區○○路一段631 號13樓之2 住處內，貸與金
    錢，並藉此收取重利。」，然此並未載明被告各次貸與金錢
    之數額、時間及所收取之利息為何，尚難認此部分業經起訴
    ，且公訴人亦於本院準備程序中陳明此部分並非起訴範圍（
    見本院卷第7 頁背面），是本院自無庸予以審理，併此敘明
    。爰審酌被告均正值青壯之年，不以正當方法賺取金錢，竟
    利用他人急需款項之際，貸以重利獲利，使經濟原本拮据之
    被害人受害匪淺，行為實屬不該，惟念其犯後能坦承犯行，
    且已與被害人乙○○達成和解，有和解書1 份在卷可憑（見
    本院簡字卷第22頁），顯有悔悟之心，及其借貸對象僅被害
    人乙○○，2 次犯罪所得數額等一切情狀，量處如主文所示
    之刑，並斟酌本件犯罪情節之輕重，及被告之智識程度、經
    濟狀況等情，諭知以1,000 元折算1 日之易科罰金折算標準
    ，並定其應執行之刑及諭知上開易科罰金之折算標準，以資
    懲儆。末查，被告甲○○故曾因故意犯罪受有期徒刑以上刑
    之宣告，惟於執行完畢後，5 年以內未曾因故意犯罪受有期
    徒刑以上宣告乙節，有臺灣高等法院被告前案紀錄表在卷可
    憑，茲念被告一時失慮，致罹刑章，且已與被害人乙○○達
    成和解，已如前述，被告經此科刑之宣告，理當知所警惕，
    信無再犯之虞，本院因認所宣告之刑以暫不執行為適當，併
    予諭知緩刑2 年，以啟自新。
據上論斷，應依刑事訴訟法第452 條、第284 條之1 、第299 條
第1 項前段，刑法第344 條、第41條第1 項前段、第51條第5 款
、第74條第1 項第2 款，刑法施行法第1 條之1 第1 項、第2項
前段，判決如主文。
本案經檢察官丙○○到庭執行職務。
中    華    民    國    99    年    8     月    24    日
                  刑事第十五庭    法  官  廖純卿
以上正本證明與原本無異。
如不服本判決應於收受送達後10日內向本院提出上訴書狀，並應
敘述具體理由；其未敘述上訴理由者，應於上訴期間屆滿後20日
內向本院補提理由書（均須按他造當事人之人數附繕本）「切勿
逕送上級法院」。
                                  書記官  柳寶倫
中    華    民    國    99    年    8     月    24    日
附錄論罪科刑法條：
中華民國刑法第344條
（重利罪）
乘他人急迫、輕率或無經驗貸以金錢或其他物品，而取得與原本
顯不相當之重利者，處1年以下有期徒刑、拘役或科或併科1千元
以下罰金。

司法院資訊處製作；財團法人民間司法改革基金會備份。
